臺灣臺中地方法院刑事判決　　　　　　　　　　　　九十一年度自字第四九二號
　　自　訴　人　李宥榛原名乙.
　　被　　　告　丙○○
　　　　　　　　甲○○
右列被告因詐欺案件，經自訴人提起自訴，本院判決如左：
    主  文
丙○○、甲○○均無罪。
    理  由
一、自訴意旨略以：被告丙○○、甲○○二人係夫妻，經人介紹與自訴人李宥榛（原
    名李王霜）結識後，於民國（下同）九十年三月至六月間佯稱欲開工廠購買機器
    ，共同陸續向自訴人借款新台幣（下同）一百四十五萬元後即藉詞拖延不還，先
    由丙○○於九十年七月五日開具一張到期日為九十年九月五日，面額十萬元之本
    票交予自訴人，惟屆期並未兌現，自訴人遂積極向其催討，而被告丙○○則於九
    十年八月廿四日再開具每張面額三萬元之本票共四十五張後，竟將工廠內之機器
    賣掉，避不見面，顯見被告二人以購買機器為餌，向自訴人騙取金錢，而開具本
    票只為逃避自訴人之追討，使自訴人陷於錯誤而詐欺之事實，至為明顯。因認被
    告二人涉犯刑法第三百三十九條第一項之詐欺取財罪嫌。
二、按犯罪事實應依證據認定之，無證據不得推定其犯罪事實，又不能證明被告犯罪
    者，應諭知無罪之判決，刑事訴訟法第一百五十四條、第三百零一條第一項分別
    定有明文。再刑事訴訟法上所謂認定犯罪事實之證據，係指足以認定被告確有犯
    罪行為之積極證據而言，該項證據自須適合於被告犯罪事實之認定，始得採為斷
    罪資料；如未能發現相當證據，或證據不足以證明，自不能以推測或擬制之方法
    ，以為裁判之基礎，最高法院二十九年上字第三一０五號、四十年台上字第八十
    六號分別著有判例可資參照。又刑法第三百三十九條第一詐欺罪之成立，以意圖
    為自己或第三人不法之所有，以詐術將本人或第三人之物交付為要件。所謂以詐
    術使人交付，必須被詐欺人因其詐術而陷於錯誤，若其所用方法，不能認為詐術
    ，亦不致使人陷於錯誤，即不成該罪，最高法院四十六年台上字第二六０號亦著
    有判例可資參照。是行為人如係事後因其他因素無法如期返還或給付款項，乃民
    事上債務不履行之問題，除有積極證據足認其於取得財物之初即心存不法所有之
    意圖者外，要難以此一時之給付遲延即遽認其涉犯詐欺罪名。
三、經查自訴人主張被告二人欠款不還，並提出本票影本共四十六紙為據，惟此僅足
    資證明被告二人與自訴人間有欠款未清償之債務糾紛之事實，尚難憑此即遽認被
    告二人有何施用詐術之詐欺取財犯行甚明。再自訴人亦自陳，被告等有實際開珠
    寶工廠，地點在大里市○○路，亦有買機器，老闆為丙○○，但開沒二、三個月
    等語，另證人魏玉玲亦到庭具結證稱：被告丙○○之前是開雅堤國際貿易有限公
    司，倒閉後另成立金元術工作室，伊在該工作室擔任會計，而雅堤及金元術都是
    在從事珠寶生產（做模子、鑲珠寶）的工作，有實際在做珠寶，工作室的員工約
    四、五個，裡面亦有機器，地點在大里市○○路二一六號，後來可能是缺資金才
    經營不善，伊有在該處做約半年，於工作室關閉前離職等語，顯然被告等對自訴
    人所稱，借款是要開工廠買機器等語確屬實在，而被告等經營珠寶生意亦至少有
    半年以上，非如自訴人所稱僅做二、三個月，是被告等並無對自訴人有何詐欺情
    事。再者，自訴人亦自陳，被告所開立之十萬元本票，有還給伊四萬元等語，顯
    然被告二人於借款後亦有部分還款之事實，另外四十五張各三萬元的本票，自訴
    人則自陳，被告有說從明年（九十二年）開始會每月還三萬元給伊等語，而參諸
    上開四十五張各三萬元的本票之到期日，係自九十二年三月十日起至九十五年十
    一月十日止，有本票影本四十五張存卷可參，則上開本票均尚未到期，則既未到
    期，自訴人又何以知悉被告二人於到期日未能給付？雖自訴人又指陳，被告丙○
    ○於九十年八月廿四日開具每張面額三萬元之本票共四十五張後，竟將工廠內之
    機器賣掉，避不見面，顯見被告二人以購買機器為餌，向自訴人騙取金錢等語，
    而證人魏玉玲亦證稱：伊於離開工作室後約九十年十一月間曾看到有貨車進去工
    作室，當時伊問卡車司機在做什麼，他說機器已經賣給同行，而成立工作室後，
    被告有叫我們不要告訴自訴人公司還在做，時間約是九十年七月間的事等語，惟
    查，被告等向自訴人借款之時間是在九十年三月至六月間，此業據自訴人陳述在
    卷，而被告等亦依向自訴人陳述借款之理由，開設工廠、購買機器、從事珠寶生
    產工作，並無對自訴人有何使用詐術之行為，被告等因而取得之借款，亦非被告
    等施詐所得，且被告等於九十年七月之後仍願簽發票據共四十六紙予自訴人，並
    償還第一張本票之部分票款（其餘本票則均未到期），自難謂渠等有何不法所有
    之意圖，至於證人所稱，被告等要求其不要告知自訴人另開設工作室之事，時間
    係在九十年七月以後，而被告等將機器出售他人，則係在九十年十一月以後，均
    是在自訴人借款予被告等之後的事，亦難謂被告二人於借款之初即有不法所有之
    意圖，至於被告二人其後縱有如證人所述之事，亦不得因此即推定被告等於當初
    借款之時即有不法所有之意圖，並使用詐術而使自訴人陷於錯誤而借款。本件既
    無証據足認被告二人於向自訴人借款之時，即有不法所有之意圖，復未見渠等有
    何施用詐術而使自訴人陷於錯誤之情事，自難遽以詐欺罪責相繩。此外，本院復
    查無其他積極證據足以證明被告二人確有自訴人所指之詐欺犯行，從而，揆諸首
    開說明，自難僅因被告等未清償本件票款（大部分均尚未到期），即遽以刑法第
    三百三十九條之詐欺罪相繩，本件被告等與自訴人之間，僅係民事糾紛，與詐欺
    罪構成要件不合，不能令負該罪責，參照前揭說明，應諭知被告二人無罪之判決
    。
四、被告二人經合法傳喚，無正當之理由不到庭，爰不待渠等陳述逕行判決，附此敘
    明。
據上論斷，應依刑事訴訟法第三百四十三條、第三百零一條第一項、第三百零六條，
判決如主文。
中      華      民      國    九十一    年      十一    月    二十七    日
                              臺灣臺中地方法院刑事第一庭
                                  法  官  郭  瑞  祥
右正本證明與原本無異。
如不服本判決，應於判決送達後十日內向本院提出上訴狀，上訴於臺灣高等法院臺中
分院( 須附繕本 )。
                                          書記官
中    華    民    國      九十一      年       十一      月     二十八    日
